臺灣板橋地方法院民事判決　　　　　　　 94年度訴字第844號
原　　　告　甲○○
被　　　告　乙○○
訴訟代理人　黃銘照　律師
上列當事人間請求清償借款事件，經本院於民國94年11月29日言
詞辯論終結，判決如下：
    主      文
原告之訴駁回。
訴訟費用由原告負擔。
    事實及理由
壹、程序方面：
    按訴狀送達後，原告不得將原訴變更或追加他訴，但擴張或
    減縮應受判決事項之聲明者，不在此限，民事訴訟法第255
    條第1 項第3 款定有明文。本件原告於起訴時，原係請求被
    告給付新臺幣（下同）157 萬元，及自民國94年1 月1 日起
    至清償日止，按週年利率百分之五計算之利息；嗣原告於94
    年11月29日本院言詞辯論期日，當庭將上開關於遲延利息之
    起算日期變更為自支付命令送達被告翌日即94年5 月5 日起
    算，核其性質，係減縮其應受判決事項之聲明，揆諸前揭法
    條規定，自應准許，先予敘明。
貳、實體方面：
一、本件原告起訴主張：原告前於92年中結識被告，被告憑其年
    輕貌美，頻頻對原告表示好感，並向原告表示其在投信公司
    工作，可協助原告理財，以此方式接近原告，雙方進而相互
    交往；嗣於92年10月10日，被告以積欠信用卡債務為由，向
    原告借款週轉，原告乃以現金貸予被告新臺幣（下同）20萬
    元，並要求被告出具借據1 紙（下稱系爭借據），載明「茲
    向張福恆借到新臺幣貳拾萬元整」之字樣，由被告親自於該
    借據上簽名後，交由原告收執；被告復自92年10月14日起至
    同年12月29日止，先後4 次以須資金操作股票為由，向原告
    借款，原告乃陸續於92年10月14日、同年10月27日、11月3
    日、12月29日，分別匯款20萬元、30萬元、49萬元、20萬元
    予被告，合計原告以匯款方式借款予被告之金額為119 萬元
    ；嗣被告於93年間，再以積欠卡債急須週轉為由，多次向原
    告借款，原告乃以自動提款機轉帳之方式，先後轉帳5 萬元
    2 筆、3 萬元2 筆、2 萬元1 筆等款項予被告，合計原告以
    自動提款機轉帳借款予被告之金額為18萬元；上開被告向原
    告之借款，總計金額為157 萬元（計算式：20萬元+119萬元
    +18 萬元= 157 萬元），雙方約定不計利息，惟須儘速償還
    ，然經原告自93年初起多次向被告催討，被告均置之不理，
    意圖狡賴，顯見被告已無還款之誠意，爰依消費借貸之法律
    關係，請求被告返還上開借款之及法定遲延利息等語。原告
    聲明求為判決命被告給付157 萬元，及自本件支付命令送達
    翌日即94年5 月5 日起起至清償日止，按週年利率百分之五
    計算之利息。
二、被告對於收受原告匯款及自動提款機轉帳金額合計137 萬元
    之事實並無爭執，惟以：被告係於92年7 、8 月間，因某飯
    局而認識原告，之後原告即表示希望與被告交往，兩造進而
    成為男女朋友，並發生親密關係，而原告亦向被告表示，只
    要被告願與原告維持男女朋友之親密關係，即願贈與金錢予
    被告，被告對此並未拒絕，上開原告匯款及以自動提款機轉
    帳予被告之款項137 萬元，即為兩造交往期間，原告所贈與
    被告之款項，並非被告向原告所借，兩造間並無借貸關係存
    在；嗣因原告於交往期間，對於被告常有過份之要求，且被
    告於93年5 月間因發現子宮外孕，而前往醫院進行刮除手術
    ，原告乃以之抱怨被告未將胎兒順利產下，此後對被告仍續
    有諸端無理之要求，被告不得已，始於93年10月間要求與原
    告分手，之後原告即不斷騷擾被告，並要求被告返還上開贈
    與之款項；至於原告主張於92年10月10日以現金借款予被告
    20萬元，並非事實，被告從未向原告借貸，亦未收到該筆20
    萬元之款項，更未出具借據予原告，原告所提出之借據，並
    非被告所簽立，原告之主張實屬無理；本件兩造並無何借貸
    關係存在，原告請求被告清償借款，顯屬無據等語，資為抗
    辯。被告聲明求為判決如主文第1 項所示。
三、經查，原告主張：原告自92年10月14日起至同年12月29日止
    ，先後匯款20萬元、30萬元、49萬元、20萬元予被告，及原
    告於93年間，先後以自動提款機轉帳之方式，轉帳5 萬元2
    筆、3 萬元2 筆、2 萬元1 筆等款項予被告，合計原告以匯
    款及自動提款機轉帳予被告之款項金額為137 萬元等事實，
    業據原告提出與其所述相符之匯出匯款回條4 紙、自動提款
    機交易明細表5 紙等為證（均影本），且為被告所不爭執，
    自堪信為真實。
四、原告復主張：被告於92年10月10日，向原告借得現金20萬元
    ，另前述原告以匯款及自動提款機轉帳予被告之款項137 萬
    元，均為被告向原告之借款等語；被告則否認與原告間有何
    借貸關係存在，並以前詞置辯；從而，本件所應審究者，乃
    為：(一)被告是否確於92年10月10日，向原告借得現金20萬元
    ？(二)前述原告以匯款及自動提款機轉帳予被告之款項137 萬
    元，是否確為原告主張之借貸關係？
  (一)原告主張其於92年10月10日以現金貸予被告20萬元，被告並
    簽立借據1 紙交由原告收執等語，並提出系爭借據1 紙為憑
    ；被告則否認系爭借據簽名之真正。經查，觀諸系爭借據之
    形式，其上方係被告親自書寫之被告銀行帳號、姓名等資料
    （此為兩造所不爭執），下方則為原告自行書寫之「茲向張
    福恆借到新臺幣貳拾萬元整」字樣（此亦為原告所自承），
    並有「乙○○」之簽名緊鄰在後；原告雖主張該借據下方之
    「乙○○」簽名為被告本人所親簽，惟該「乙○○」之簽名
    ，與系爭借據上方被告本人所書寫之姓名「乙○○」，兩者
    縱依肉眼觀察，已可發現彼此間在筆劃趨勢、字體結構等方
    面，有明顯之不同；再經本院依原告之聲請，將被告所提出
    其於92年9 月至11月間親筆簽名之「基金申贖通知單」3 紙
    （其上之被告本人簽名為原告所不爭執）、被告於本院94年
    8 月23日當庭書寫與系爭借據下方「乙○○」格式相同之直
    式簽名20枚，連同系爭借據1 紙均檢送法務部調查局，請該
    局就系爭借據下方之「乙○○」簽名筆跡，與上開「基金申
    贖通知書」簽名、被告當庭簽名、系爭借據上方之簽名等被
    告本人親筆之簽名筆跡進行鑑定，以確認是否為同一人所為
    ，該局亦覆以：「本案待證借據下方之乙○○簽名書寫較為
    潦草，與供參考比對之工整簽名樣本書寫式樣不符，故歉難
    鑑定；‧‧‧」等語，此有法務部調查局94年9 月30日調科
    貳字第09400439560 號函文1 紙在卷可稽，而原告對於前開
    鑑定機關之函覆內容，亦表示無須再行鑑定等語（見本院94
    年11月8 日準備程序筆錄第1 頁）；從而，系爭借據下方之
    「乙○○」簽名，既不能證明為被告本人所親簽，自無從憑
    以認定被告有向原告借得現金20萬元之事實。又原告另主張
    ；該筆貸予被告之現金20萬元，係原告前於92年5 月間提領
    美金1 萬元兌換為新臺幣，置於家中以備不時之需者，並提
    出購入外匯水單及手續費收入收據影本1 紙為憑；惟查，該
    紙購入外匯水單及手續費收入收據，僅能證明原告確有將美
    金存款1 萬元兌換為新臺幣提領之事實，且該次外匯兌換之
    日期為92年5 月間，亦難認與本件原告所主張之92年10月10
    日現金借款乙節，有何直接之關聯性可言；是上開購入外匯
    水單及手續費收入收據，亦不能據以證明原告所主張貸予被
    告現金20萬之事實，此併予敘明。
  (二)原告主張其自92年10月14日起，陸續以匯款及自動提款機轉
    帳予被告之前述款項137 萬元，均為原告對於被告之借款等
    語，並提出匯出匯款回條4 紙、自動提款機交易明細表5 紙
    等為證；惟查，上開匯出匯款回條、自動提款機交易明細表
    等，僅足以證明原告確有匯款及轉帳予被告之事實，對於原
    告匯款及轉帳之原因關係為何，則無從為究明；又原告所提
    出之92年11月3 日、同年12月29日匯出匯款回條，其上備註
    欄內固記載有「借貸」之字樣，然上開「借貸」之註記，均
    為原告個人所記載，此為原告所自承（見本院94年6 月28日
    準備程序筆錄第2 頁），自不得僅憑上開原告單方面所為之
    註記，逕認該等匯款之原因關係確為原告主張之借貸，其理
    甚明。再者，兩造於92年間相識後，即相互交往而成為男女
    朋友，雙方更進而發生多次親密關係，直至93年9 月底之後
    ，雙方始因感情生變而分手，此為兩造所不爭執，並有被告
    提出之兩造情侶寫真照片1 幀、兩造間往來電子郵件10紙等
    在卷可佐；本件原告匯款及以自動提款機轉帳予被告之時間
    ，正值兩造熱烈交往、感情仍殷之期間，於此情境下，原告
    上開之匯款及轉帳，其性質是否確屬被告日後仍須償還之「
    借款」，實非無疑問；反之，原告於交往期間，為表達其對
    於被告之感情與心意，而以上開金錢相贈，亦無悖乎常情；
    無論如何，原告既未能舉證證明上開匯款及轉帳予被告之金
    額137 萬元，其原因關係為原告對於被告之借貸，自不得僅
    憑原告有匯款及轉帳之事實，遽信原告前開借貸關係之主張
    為真實。
五、按當事人主張有利於己之事實者，就其事實有舉證之責任，
    民事訴訟法第277 條前段定有明文。次按民事訴訟如果係由
    原告主張權利者，應先由原告負舉證之責，若原告先不能舉
    證，以證實自己主張之事實為真實，則被告就其抗辯之事實
    即令不能舉證，或其所舉證據尚有疵累，亦應駁回原告之請
    求，最高法院17年上字第917 號著有判例可資參照。本件原
    告既未能舉證證明有貸予被告現金20萬元之事實，復不能證
    明其前述匯款及轉帳予被告之金額137 萬元確屬借貸之性質
    ，其依消費借貸之法律關係，請求被告給付如其前揭聲明所
    述之金額，自屬無據，應予駁回。
六、本件事證已臻明確，兩造其餘主張陳述及攻擊防禦方法，經
    審酌與判決結果不生影響，爰不一一論述，併予敘明。
七、據上論結，本件原告之訴為無理由，依民事訴訟法第78條，
    判決如主文。
中　　華　　民　　國　　94　　年　　12　　月　　13　　日
                  民事第二庭  審判長法  官  林玫君
                                    法  官  鍾啟煌
                                    法　官　劉景宜
以上正本係照原本作成
如對本判決上訴，須於判決送達後20日內向本院提出上訴狀
中　　華　　民　　國　　94　　年　　12　　月　　13　　日
                              書記官　郭南宏
